【裁判字號】    90,交聲,834
【裁判日期】    900928
【裁判案由】    交管條例聲異
【裁判全文】
臺灣板橋地方法院交通事件裁定                      九十年度交聲字第八三四號
    原處分機關  交通部公路局臺北區監理所
    異  議  人
    即受處分人  甲○○
右列受處分人因違反道路交通管理處罰條例案件，對原處分機關九十年八月二日北監
五字第裁四○－ＺＦ0000000號處分，聲明異議，本院裁定如左：
      主      文
異議駁回。
      理      由
一、按除依規定裝置明顯警示標識並執行任務之救護車、消防車、警備車、工程車及
    救濟車不受行車速率之限制外，汽車行駛高速公路應依速限標誌指示，又汽車行
    駛高速公路而不遵管制之規定者，處汽車駕駛人新臺幣三千元以上六千元以下罰
    鍰，並記違規一點，高速公路交通管制規則第五條第一項前段、第二項、道路交
    通管理處罰條例第三十三條第一項、第六十三條第一項第一款分別定有明文。又
    得執為免除制裁責任及賠償責任之緊急行為，必所遭遇者為不得預先防免或排除
    之急迫危險，且客觀上捨此緊急行為，別無其他方法可資防免或排除，方足當之
    。
二、原處分機關略以：異議人即受處分人甲○○於民國九十年三月二十四日九時四十
    六分，駕駛車牌號碼Ｑ二－四一五一號自用小客車，行經國道三號高速公路北向
    四十四公里速限時速九十公里處，因行車速率達時速一百零七公里，超速十七公
    里，經雷達測速器測定自動拍照後為警逕行舉發，乃依道路交通管理處罰條例第
    三十三條第一項、第六十三條第一項第一款等規定，裁處罰鍰新臺幣六千元，並
    記違規點數一點等語；異議人固不諱於右揭時、地駕駛前開自用小客車超速行駛
    ，惟辯稱：伊係為支援緊急剖腹產及出血性流產手術等醫療救人義行而超速，猶
    遭裁罰，殊難甘服云云。
三、本件異議人即受處分人甲○○於右揭時、地超速行車，為異議人所不諱，是其駕
    車行駛高速公路不遵速限標誌指示，有超速之違規事實，至為灼然；次觀卷內舉
    發單所示異議人駕駛之車輛，乃一般之自用小客車，非屬救護車、消防車、警備
    車、工程車或救濟車等特種車輛，亦未裝置明顯警示標識，本已不在不受行車速
    率限制之範圍內，矧依異議人所提供之醫療紀錄影本，亦僅徵表異議人曾協助王
    姓醫師執行麻醉業務，而依異議人自承實施麻醉之醫療行為，須由異議人開車並
    經高速公路前往救援，前後花四十分鐘等情（見本院九十年度交聲字第八三四號
    案卷九十年九月二十七日訊問筆錄），所實施之醫療行為顯非迫在眉睫，且病患
    危急無人救援，亦可轉送醫療設備充足之病院，亦顯非客觀捨異議人之醫療救援
    ，病患即無法救助，自非屬僅得由異議人即時為之，無從保全接受醫療者之生命
    、身體之康健，難遽以緊急行為視之；倘若僅因異議人「跑麻醉」之醫療院所分
    散，抽身不及，或接獲通知時間較晚，而駕車疾馳，趕赴手術，於異議人主觀上
    之認知固甚「緊急」，但與法律上可執為免責之緊急行為顯然有間；綜上，異議
    人所辯無非推諉卸責之詞，不足採信，異議人於前揭時地駕車違反高速公里行車
    管制規定之行為，堪予認定。
四、從而，原處分機關據以援引道路交通管理處罰條例第三十三條第一項、第六十三
    條第一項第一款等規定，對異議人裁處新臺幣六千元罰鍰，並記違規點數一點，
    認事用法俱無違誤，量罰亦甚妥適，應予維持，本件異議為無理由，應予駁回。
據上論結，應依道路交通案件處理辦法第十九條，裁定如主文。
中      華      民      國    九十      年      九      月    二十八    日
                              臺灣板橋地方法院交通法庭
                                  法  官    徐  子  涵
右正本證明與原本無異。
如不服本裁定，應於裁定送達後五日內向本院提出抗告狀。
                                  書記官    彭  麗  紅
中      華      民      國     九十     年      十      月      二      日


司法院資訊處製作；財團法人民間司法改革基金會備份。
